【裁判字號】    90,上更(一),62
【裁判日期】    900320
【裁判案由】    殺人未遂
【裁判全文】
臺灣高等法院臺南分院刑事判決             九十年度上更(一)字第六二號    Ｇ
      上  訴  人
      即  被  告  乙  ○  ○
      指定辯護人  本院公設辯護人  丁  ○  ○
右上訴人因殺人未遂等案件，不服臺灣臺南地方法院八十九年度訴字第七八二號，中
華民國八十九年八月二十一日第一審判決（起訴案號：臺灣臺南地方法院檢察署八十
九年度偵字第六四三０號）提起上訴，判決後經最高法院發回更審，本院判決如左：
      主      文
原判決於殺人未遂部分撤銷。
乙○○殺人未遂，處有期徒刑伍年。
扣案水果刀壹把沒收。
      事      實
一、乙○○因其妻蔡秀娟受僱於丙○○所經營之「鴻興按摩院」工作，且曾風聞丙○
    ○與其妻有不正常關係及丙○○說其壞話，因而心懷怨恨，竟萌殺害丙○○之殺
    人犯意，於八十九年五月二十四日凌晨一時許，在臺南市小北市場巧遇丙○○，
    得知丙○○尚未回家，進而藉酒助狀飲用酒精類飲品玉泉清酒三瓶、啤酒一瓶
    、維士比一瓶多，（經酒精測試為每公升含一．０六毫克）已達不能安全駕駛動
    力交通工具之程度，竟仍騎乘車牌號碼ＯＲＨ─７６１號重型機車（公共危險罪
    部分已判處罪刑確定），持其所有家中使用之水果刀一把，前往丙○○位於臺南
    市○○街二九四號之「鴻興按摩院」前，守候丙○○回家，稍後，丙○○與同事
    返家，同事先行入屋，丙○○給付車資欲進屋時，乙○○預見以刀械刺殺人身遍
    佈重要血管之頸部位置極有可能致命，仍憑藉其濃厚酒意，手持其所有預先備妥
    之水果刀一把，朝丙○○之前頸及後頸部割殺一刀，造成丙○○受有前頸部傷長
    二十公分、寬０．五公分、深０．七公分；後頸部傷長二十公分、寬０．五公分
    、深一公分之撕裂性傷口二處，旋即騎乘其原機車逃逸，經被害人喊叫，由載送
    丙○○等人返家之計程車司機甲○○及時報警送醫急救挽回一命而未遂。並經警
    循線在臺南市○○街一八七號處之空地尋獲上開水果刀一把。
二、案經臺南市警察局第二分局報請臺灣臺南地方法院檢察署檢察官偵查起訴。
      理      由
一、訊之上訴人即被告乙○○矢口否認有殺死被害人之犯意，辯稱：伊因誤聽謠言，
    懷疑伊妻與被害人有不正常關係，才一時氣憤意氣用事，而傷害被害人，並無殺
    害被害人之意思，經一審判決後深感悔意，委託家人與被害人和解，請求從輕量
    刑云云。
二、經查右揭被告對其藉酒壯持水果刀割殺丙○○頸部二刀均坦承不諱，並經告訴
    人丙○○於警訊、原審及本院指訴甚詳，核與證人甲○○於警訊及本院調查時證
    述情節相符，且有行政院衛生署臺南醫院所出具之驗傷證明書一份附卷可稽，及
    作案用之水果刀一把扣案可資佐證。而被告係對被害人割殺部位係人身體佈滿重
    要血管部位，客觀上足以危及生命，且實際上刺傷之部位亦係被害人之前後頸部
    ，前頸部傷長二十公分、寬０．五公分、深０．七公分；後頸部傷長二十公分、
    寬０．五公分、深一公分之撕裂性傷口二處，有行政院衛生署臺南醫院所出具之
    驗傷證明書一份附於偵查卷可佐，誠如割喉取命一般。經原審法院函詢行政院衛
    生署臺南醫院此傷是否有致命之可能，據該院函復稱：被害人丙○○於八十九年
    五月二十四日至該院急診，依病歷記載之傷情，確有致命之可能，此有該院八十
    九年七月二十日八十九南醫醫字第三四六一號函在卷可考（詳原審卷第一一頁）
    。
三、按刑法上殺人罪與傷害人致死罪之區別，本視加害人有無殺意為斷，被害人所受
    之傷害程度，固不能據為認定有無殺意之唯一標準，但加害人之下手情形如何，
    於審究犯意方面，仍不失為重要參考資料，最高法院二十年度非字第一０四號判
    例可資參照。本案被告持刀械朝告訴人要害之頸部割殺，傷口二道均長達二十公
    分，分別深達一公分及０．七公分，衡其部位及所用力道，足見被告有殺人故意
    ，至於被害人因被害喊叫，而載送其返之計程車司機尚未離去，報警急救得宜而
    挽回一命。被告狠狠朝被害人頸部前後割殺二刀，旋即騎乘原機車逃逸，雖未直
    接奪取被害人性命，但殺人者未必均能奪命，自不能以未奪取性命即認無殺人犯
    意，是被告所辯無殺人之意思，只是警告而已，殊無足採，其犯行洵堪認定。
四、另被告雖飲用酒類玉泉清酒三瓶、啤酒一瓶、維士比一瓶多，並經酒精濃度測試
    為每公升含一．０六毫克，但其殺害被害人後仍能容騎乘機車離去，且騎乘機車
    到處躲藏，經過二小時後為警查獲，足見被告殺人時精神狀態屬正常，況且其喝
    酒係為藉酒壯，已據被告於本院調查時陳明在卷，其酒意在便行兇，利且其執
    水果刀割殺被害人頸部，前後二刀，下刀俐落，並於割傷被害人後仍騎乘其原機
    車逃逸，被告精神狀況應屬正常，縱或其因喝酒而致陷於精神障礙，亦因其自己
    為行兇壯而為，即學說上所稱「原因自由行為 Actio libera in causa」，亦
    不合減輕條件，合予敘明。
五、查被告乙○○因懷疑被害人與其妻有不正常關係及丙○○說其壞話，心生怨恨，
    而萌殺機，藉酒壯，持水果刀一把，守候丙○○家前，俟丙○○返回，朝丙○
    ○之前頸及後頸部割殺一刀，造成丙○○前後頸部撕裂性傷口二處，旋即騎乘其
    原機車逃逸，被害人經人報警送醫急救挽回一命而未發生死亡結果，核其所為，
    係犯刑法第二百七十一條第二項、第一項之殺人未遂罪。被告已著手於殺人行為
    之實行而不遂，為未遂犯，依法減輕其刑。
六、原審以被告罪證明確，因予論罪科刑，固非無見，惟原判決就被告係出於殺人或
    傷害之犯意未予具體認定，尚有未洽。又被告雖與被害人和解，但應付款項延至
    九十年三月五日由其妻代還，有收據一紙附卷可按，原審未及審酌，亦有未洽。
    上訴意旨，仍執陳詞，否認有殺人故意，指摘原判決不當，雖不可採，然原判決
    既有可議，自應由本院撤銷改判。爰審酌被告犯罪之動機、目的、手段、所生危
    害、犯罪後態度等一切情狀，量處如主文第二項所示之刑。扣案水果刀一把為被
    告所有供犯罪所用之物，併依刑法第三十八條第一項第二款規定沒收。
據上論斷，應依刑事訴訟法第三百六十九條第一項前段、第三百六十四條、第二百九
十九條第一項前段，刑法第二百七十一條第二項、第一項、第二十六條前段、第三十
八條第一項第二款，罰金罰鍰提高標準條例第一條前段，判決如主文。
本案經檢察官曾顯智到庭執行職務。
中    華    民    國      九十      年      三      月      二十        日
                                  臺灣高等法院臺南分院刑事第五庭
                                      審判長法官  茆    臺    雲
                                            法官  董    武    全
                                            法官  李    文    福
右正本證明與原本無異。
如不服本判決，應於判決送達後十日內向本院提出上訴狀，其未敘述理由者並應於提
出上訴狀後十日內向本院補提理由書（應附繕本)。
                                      法院書記官  李    良    倩
中    華    民    國      九十      年      三      月      二十二      日
附錄：本判決論罪法條
刑法第二百七十一條第一、二項：
殺人者，處死刑、無期徒刑或十年以上有期徒刑。
前項之未遂犯罰之。


司法院資訊處製作；財團法人民間司法改革基金會備份。
